【裁判字號】    92,易,147
【裁判日期】    920424
【裁判案由】    妨害自由
【裁判全文】
臺灣嘉義地方法院刑事判決                          九十二年度易字第一四七號
    公  訴  人  臺灣嘉義地方法院檢察署檢察官
    被      告  乙○○
右列被告因妨害自由案件，經檢察官提起公訴（九十一年度偵字第六四九七號），本
院判決如左：
    主  文
乙○○無罪。
    理  由
一、公訴意旨略以：被告乙○○曾犯有妨害公務案件之前科，仍不知悔改，於民國九
    十一年九月九日二十一時三十分許，在嘉義市○區○○里○○街五巷十號前，因
    不滿鄰居即告訴人丁○○住家所飼養之小狗追逐呼叫一事，竟心生不悅，乃手持
    類似木劍作勢要打在旁之丁○○，並對共騎機車之丁○○夫妻辱罵三字經（台語
    ），而後再大聲叫其妻丙○○恫稱：「打電話叫黑道兄弟來」等語，丁○○夫妻
    聞後因之心生畏懼，足生危害於其等之安全，乃共騎機車離開該現場。嗣經警據
    報處理始循線查獲上情。因認被告涉犯刑法第三百零五條之恐嚇危害安全罪嫌云
    云。
二、公訴人認被告涉有刑法第三百零五條之恐嚇危害安全罪嫌，無非以告訴人之指訴
    及證人吳佳容之證述為論據。
三、按犯罪事實應依證據認定之，無證據不得推定其犯罪事實，又不能證明被告犯罪
    者，應諭知無罪之判決，刑事訴訟法第一百五十四條、第三百零一條第一項前段
    定有明文。所謂認定犯罪事實之證據，係指足以認定被告確有犯罪行為之積極證
    據而言，該項證據自須適合於被告犯罪事實認定，始得採為斷罪資料（參照最高
    法院二十九年度上字第三一０五號判例意旨）；如未能發現相當證據，或證據不
    足以證明，自不能以推測或擬制之方法，以為裁判基礎（參照最高法院四十年台
    上字第八六號判例意旨）。另告訴人之告訴係以使被告受刑事訴追為目的，是其
    陳述是否與事實相符，仍應調查其他證據以資審認（參照最高法院五十二年台上
    字第一三００號判例意旨）。
四、訊據被告乙○○堅決否認有何犯行，辯稱：當天告訴人家的狗跑到伊家，伊聽見
    女兒說告訴人家的狗要追他，伊跑出去，就拿掃把要趕小狗，並無恐嚇等語。本
    院經查：
（一）本件告訴人丁○○於警訊時指述：「（你於何時？在何地？乙○○因何故持木
      劍要打你？是如何恐嚇你請詳述之？）於九十一年九月九日晚二十一時三十分
      ，在嘉義市○區○○里○○街五巷十號前，我載著太太甲○○由醫院回到家，
      門一打開，狗就跑出來，狗喊叫著對面跑來的野貓，狗叫了約十幾聲，乙○○
      就無緣無故手持著木劍要打我，並出言罵著三字經（幹你娘）又喊著要太太叫
      黑道兄來對我不利，我怕就騎機車載我太太馬上離開現場」等語（見警卷第三
      頁反面）。嗣於偵查中改稱：「（是否告本件乙○○恐嚇一事？）是的，今年
      九月九日晚上九時三十分在我住處前我駕車載太太甲○○打開木門時，狗就跑
      出來，但對面有一野貓走過來，結果我家的狗才喊叫，我就制止叫狗回去，而
      後二、三分鐘我騎機車載甲○○要還影片時門一開，狗又跑過來，然後乙○○
      持木製武士刀作勢並罵三字經，又喊叫他太太叫黑道兄弟過來，而後我們害怕
      就騎機車離開現場去還影片．．．」（見偵查卷第六頁反面）。又改稱：九十
      一年九月九日二十一時許，告訴人夫妻出外歸來，適家中飼養小狗與鄰居小貓
      追逐呼叫，【被告與其妻】竟自屋內分持木棍出來，不分皂白，直向告訴人夫
      妻罵「三字經」，進而揚言「要叫黑道修理，並給我難看」（見偵查卷第十一
      頁補充告訴狀）；於本院審理時稱：「（被告有無指名道姓要對你不利？）沒
      有」、「（被告叫何人打電話？）他回頭說打電話叫兄弟來，沒指名丙○○」
      （見本院九十二年四月十日審判筆錄）。是本件告訴人對於被告究竟於告訴人
      與其妻甲○○騎車返家時恐嚇？抑或於告訴人與其妻甲○○騎車出門時恐嚇？
      被告一人持木劍？或被告與其妻分持木劍？被告有無叫其妻丙○○打電話？被
      告究竟是揚稱：叫黑道兄弟來？或叫黑道兄弟來對告訴人不利？或打電話叫兄
      弟來？或叫黑道修理，並給告訴人難看？告訴人前後指述不一且有瑕疵，則其
      指述是否真實，已堪置疑。
（二）證人即告訴人之妻甲○○於偵查中隔離訊時供稱：「（今年九月九日二十一時
      三十分是否在妳住處前與在庭之被告起爭執？）當時我家小狗走到屋外，因我
      們夫妻騎機車要出去還錄影帶，而我家小狗有追野貓靠近圍牆喊叫，結果在庭
      之乙○○手持木劍出來對我們夫妻罵說【要給你們好看】，而後我們夫妻就不
      理他，而騎機車離開去還錄影帶。」、「（當時乙○○有無出言恐嚇何言？）
      在他說要給我們好看之前是辱罵三字經，其他則無」（見偵查卷第八頁正面）
      ，證人甲○○係證稱被告恐嚇【要給你們好看】核與告訴人指訴【打電話叫黑
      道兄弟來】不符，實難遽此作為不利被告之認定。雖證人甲○○嗣後改稱：．
      ．．他手持類似木劍對我們辱罵三字經並大聲叫他太太去找兄弟來（見偵查卷
      第二十三頁正面），於本院審理時再改稱：我聽到他罵三字經，還說竟然追到
      我家來，並說打電話要叫兄弟來云云（見本院九十二年四月十日審判筆錄），
      其供詞前後不一且矛盾，委無足採。
（三）又證人即被告之妻丙○○於偵查時供稱：「（今年九月九日二十一時五十分妳
      與乙○○是否在嘉義市○○路與融和街口分持木劍一支等候丁○○夫妻？）沒
      有，當時我人在屋內整理東西，而後我就拿垃圾走到我家門口外放置，而我也
      沒有出去」、「（當時乙○○是否持木劍在該處等候丁○○夫妻？）沒有，我
      家也沒有木劍」、「（何時起因狗之關係與丁○○起爭執？）當天他家狗追到
      我家門口，而我小孩李金玲被狗追到家門口而大叫，結果乙○○出去怕空手會
      被狗咬就拿掃把趕狗，而後趕到融和街五巷八號前轉角止」、「（當時丁○○
      夫妻是否騎機車行經該巷口？）不知，當時我並未在屋外，致不知他們是否在
      該處。」、「（當時在該巷口乙○○與丁○○夫妻碰面吵架？）沒有。當時我
      走至我家門口放垃圾時，有看見乙○○持掃把頭趕狗，我並未看見丁○○夫妻
      二人，因該處是轉角處，無法看見是否有人。」、「（之前你們與告訴人有何
      糾紛？）之前他家的狗要咬人而吵架，後來丁○○和解未提出告訴」（見偵查
      卷第二十一頁反面至二十二頁正面）。並於本院審理時供證：「你當天有無和
      你先生追到九號轉角？）沒有」、「（有無聽到你先生打電話叫兄弟來？）沒
      有」。核與證人甲○○於本院之供述：「（其妻有無在旁邊？）沒有」（見本
      院九十二年四月十日審判筆錄）足證，本件案發時，被告之妻丙○○並未在場
      ，則告訴人指述，被告與其妻竟自屋內分持木棍出來，不分皂白，直向告訴人
      夫妻罵「三字經」，再大聲叫其妻丙○○恫稱：「打電話叫黑道兄弟來」云云
      亦非真實。
（四）又告訴人與被告雖分住嘉義市○區○○里○○鄰○○街五巷八號及十號，然兩
      戶並非阰鄰，告訴人之住處右側為該街五巷九號，由該街五巷九號九十度轉角
      巷內方為被告之住處，而被告住處離該街五巷九號巷口至少約十五公尺，而被
      告當時站立於嘉義市○區○○里○○鄰○○街五巷九號門口轉角處，距離告訴
      人約十公尺，此有被告繪製之現場圖一份附於本院卷可參，並經告訴人自承在
      卷（見本院九十二年四月十日審判筆錄）。而證人甲○○亦證稱：「（他拿木
      劍要打你先生否？）沒有，他把木劍拿高要嚇我們」（見本院九十二年四月十
      日審判筆錄）。準此，案發時被告與告訴人距離約十公尺，則公訴人以被告手
      持類似木劍作勢要打【在旁】之丁○○云云，顯有誤解。
（五）告訴人於本院審理時亦自承：「（當天被告手持掃把頭追你家小狗否？）他拿
      木劍追我家小狗，我們夫妻站門口看到」、「（他當天講何話？）他說【幹你
      娘，還追到我家來】」、「（你當天有追到他家否？）沒有」、「（他罵三字
      經時狗有在場否？）狗已跑回來了」（見本院九十二年四月十日審判筆錄），
      互核證人丙○○前揭（三）之供述，益證，本件案發時確係追趕告訴人之狗至
      嘉義市○區○○里○○鄰○○街五巷九號巷口轉角處無誤，被告所辯應可採信
      。
（六）綜上所述，本件並無積極確切證據，足資證明被告有何恐嚇犯行，揆諸前揭說
      明，自應諭知被告無罪之判決。
據上論斷，應依刑事訴訟法第三百零一條第一項，判決如主文。
本案經檢察官黃正雄到庭執行職務
中      華      民      國    九十二    年      四      月    二十四    日
                                臺灣嘉義地方法院刑事第二庭
                                        法  官  柯  月  美
右正本證明與原本無異。
如不服本判決，應於判決送達後十日內向本院提出上訴狀( 應附繕本 )。
中      華      民      國    九十二    年      四      月    二十四    日
                                        書記官  侯  麗  茹


司法院資訊處製作；財團法人民間司法改革基金會備份。
